最　高　行　政　法　院　判　決　　　　　　　　　　九十三年度判字第五五○號
　　上　訴　人　峰寬企業有限公司
　　代　表　人　乙○○
　　被 上訴 人　財政部關稅總局
　　代　表　人　甲○○
右當事人間因進口貨物核定完稅價格事件，上訴人對於中華民國九十一年十二月十六
日臺北高等行政法院九十年度訴字第五七○一號判決，提起上訴，本院判決如左：
　  主  文
上訴駁回。
上訴審訴訟費用由上訴人負擔。
　　理  由
本件上訴人起訴主張：上訴人於民國八十八年七月二日自日本進口舊汽車零件乙批計
四十四項（報單編號：ＢＥ／八八／Ｗ○九二／○○○一號），經高雄關稅局按「先
核後放」方式，先予押款放行。嗣被上訴人對於來貨第一項至第三十項核定價格之評
定不服，循序提起行政訴訟。查被上訴人係以申報金額與其查得資料有所差距，即認
買賣不實，已有錯誤；且系爭舊汽車零件，確係由上訴人向日本三實商事株式會社（
SANMI SHOJI CO., LTD. ，下稱三實商事）所購，被上訴人未就上訴人有利之事實盡
舉證責任，僅憑派駐日本代表處人員周欽明未盡調查之能事所得傳聞證據，而未採信
三實商事負責人張本國雄所為陳述，即作成三實商事並非交易相對人之判斷，事實認
定有錯誤；且被上訴人據以計算核課稅額之日本地區輸入合理價格係以重量核估，與
市場上以件數、單價為基礎之交易方式顯有不同，被上訴人核估金額較申報金額高出
數倍，與一般經驗法則有違等情，爰請判決將訴願決定及原處分均撤銷。
被上訴人則以：經被上訴人訪查多數業者稱舊舟車零組件之交易方式多係到現場看貨
按重量計價（少數貨品如引擎除外），再合併委由出口商代為報運出口，故文件上所
列供應商均非實際交易之賣方。本件經駐日代表查證結果，國外供應商三實商事並非
真正交易賣方，其報關所檢附之發票，自非真正銷售人所簽發，是上訴人所申報價格
不得作為計算完稅價格之依據，本件自無關稅法第十二條按申報價格核估之適用等語
，作為抗辯。
原審斟酌全辯論意旨及調查證據之結果，以系爭進口報單第一項至第三十項之完稅價
格，較財政部關稅總局驗估處（下稱驗估處）查得上一年度（八十七年）日本地區堪
用舊引擎及舊機械舟車零組件之合理價格偏低甚多，有驗估處八十七年十一月二十六
日總驗三字第八七一○一六七一號函所附「堪用舊引擎及舊機械舟車零組件價格資料
表」可稽。本件上訴人所申報國外供應商（即進口發票簽發人）係張本國雄所設立之
三實商事公司，但經驗估處於八十八年八月十八日首度函請駐日代表處查證結果，於
八十八年九月二十八日簽復：「本案經訪日本輸出商負責人張本國雄係臺籍歸化日本
人，稱渠係引導進口人看貨，若成交即收受佣金，並代報關出口，至於本案來貨係向
那家購買，因搬家遺失，無法提供」等語，驗估處復於八十八年十一月六日以傳真函
請駐日代表處查證，駐日代表處於同年十一月十一日傳真答復：「就查證過程二度傳
真，並多次電話催請提供有關交易文件，遲至八十八年十月六日送達上揭文件，而日
本輸出商三實商事僅是居間仲介買賣，從中按交易金額收取佣金，非真正輸出商，並
代為辦理以該公司名義出口之通關手續而已，從而堅決不告知本案來貨之供應商，並
稱渠因搬家，購買對手文件遺失，然按常理，即使文件遺失，焉有電話及地址均不知
曉之理」等語，有上開簽復函及傳真函影本在卷可稽。況依張本國雄一九九九年十月
七日連絡書所載內容，證人周欽明亦確曾向張本國雄電話查詢，且連絡書上記載之如
搬家、及當時無法提供資料等情，均與周欽明上開傳真函所載之事實相符。周欽明係
在駐日代表處從事公務，其所作調查之工作，並無偏袒之虞，其所見聞，而作成之報
告文書，應屬可採。是以被上訴人據周欽明之查證結果，認三實商事並非真正交易賣
方，僅係收取佣金並代辦報關出口，進而懷疑上訴人提出之交易文件或其內容之真實
性或正確性，自屬有據。又查系爭來貨均為舊品，按舊品之使用及堪用程度不一，查
無行為時關稅法第十二條之二同樣貨物及第十二條之三類似貨物之交易價格；除來貨
中引擎部分申報有完整貨名、廠牌、規格、型號且核與上訴人所提供之國內銷售發票
及進口報單相符者，已依關稅法第十二條之四規定按數量（個）核定完稅價格外，其
餘未載明廠牌、規格、型號，且有相同貨名而價格不一者，無法比對，復因來貨為舊
品亦無製造成本可考，故無關稅法第十二條之四及第十二條之五之適用，被上訴人乃
依關稅法第十二條之六之規定，以合理方法核定之，並無不合。從而，被上訴人就系
爭進口報單第一項至第三十項來貨依上開規定，按駐日代表提供查得之日本地區輸出
合理價格（按重量計價）核定完稅價格，應屬適法。訴願決定遞予駁回，亦無違誤，
均應予維持，因將上訴人之訴駁回。
上訴意旨除執前詞外，並以關稅法第十二條至第十二條之六或關稅法施行細則第十五
條之一規定，均要求採取就貨物之價格課稅，而非依貨物數量或重量課稅。惟駐日代
表處經濟組函附之「堪用舊引擎及舊機械、舟車零組件參考價格資料表」，就舊引擎
以件核計，但對其他舊機械零組件，則不分廠牌、型號，均以重量計價。原判決採取
該參考價格資料表作為課稅之依據，已與上開規定有違。又關稅法第十二條之六應係
依查得資料以合理方法核定之，並無授權訂立行政規章，若謂參考價格資料表係屬行
政規章，自與關稅法第十二條之六規定相違。又查驗估處有「堪用舊引擎、舊機械、
舟車零組件之價格資料表」可供認定舊品價格，並無於本案中不能調查舊品同樣貨品
價格之理由，況且亦有同業公會可供查證舊品價格，被上訴人竟謂無關稅法第十二條
之二至第十二條之五之適用，原判決對此復未說明，並無適用上開規定之理由，已有
判決不備理由之違法。上訴人依關稅法第十二條之六第一項、第二項規定，於原審請
求被上訴人提出證據，仍未說明核估方法及依據。驗估處所提「一般業者均能接受之
日本地區堪用舊引擎及舊機械舟車零組件之合理價格」或「駐日代表處提供其查得之
日本地區輸出合理價格」與「海關訂定最低完稅價格」均屬同一，其日本地區價格、
輸出各國價格同一，已有不合法、不符事實之處。且以日本地區零組件之合理價格，
即屬貨物在輸出國國內市場之銷售價格，依關稅法施行細則第十五條之一規定，應不
得為關稅法第十二條之六之核估方法。退步言之，駐日代表處提供之「日本地區輸出
合理價格」，顯未區別係輸入國何地所查得之資料，則已屬輸往中華民國「以外」國
家貨物之價格，依上開施行細則規定，不得為關稅法第十二條之六之核估方法。再退
步言，本件貨物從日本國輸出，已經日本國海關核定其價格，並無改估之情形，有日
本輸出入許可通知書可稽。則此方為日本地區輸出中華民國貨物價格最有力之證據，
駐日代表處就此未為斟酌，被上訴人復未審酌，顯未盡調查之能事。原審亦未斟酌上
訴人辯論時提出此項答辯，更未說明不採之理由，實有判決違法之情形。又原判決認
為三實商事僅為代為報關出口，其發票不予採取，實際交易價格應由被上訴人另行核
定云云，有違本院八十六年度判字第二三一一號判決及經驗法則，亦與民法買賣契約
所規定之價格自主原則相違云云。
本院查：按「從價課徵關稅之進口貨物，其完稅價格以該進口貨物之交易價格作為計
算根據」、「前項交易價格，係指進口貨物由輸出國銷售至中華民國實付或應付之價
格」、「進口貨物之完稅價格，不合第十二條之規定核定者，海關得按該貨物出口時
或出口前、後銷售至中華民國之同樣貨物之交易價格核定之」、「進口貨物之完稅價
格，不合於第十二條、第十二條之二之規定核定者，海關得按該貨物出口時或出口前
、後銷售至中華民國之類似貨物之交易價格核定之」、「進口貨物之完稅價格，不合
於第十二條、第十二條之二、第十二條之三之規定核定者，海關得按國內銷售價格核
定之」、「進口貨物之完稅價格，不合於第十二條、第十二條之二、第十二條之三及
第十二條之四之規定核定者，海關得按計算價格核定之」、「進口貨物之完稅價格不
合於第十二條、第十二條之二、第十二條之三、第十二條之四及第十二條之五規定核
定者，海關得依據查得之資料，以合理方法核定之」，分別為行為時關稅法第十二條
第一項、第二項、第十二條之二第一項前段、第十二條之三第一項前段、第十二條之
四第一項、第十二條之五第一項及第十二條之六第一項所明定。原判決業已敘明，系
爭來貨均為舊品，按舊品之使用及堪用程度不一，查無行為時關稅法第十二條之二、
第十二條之三同樣貨物、類似貨物之交易價格；復因來貨未載明廠牌、規格、型號，
且有相同貨名而價格不一者，無法比對，亦無製造成本可考，故無同法第十二條之四
及第十二條之五之適用。被上訴人依同法第十二條之六規定，以合理方法核定之，並
無不合，自無上訴人所指判決不備理由之違法。次查上訴人提出證物一所稱「堪用舊
引擎、及舊機械、舟車零組件之價格資料表」及高雄市汽車材料商業同業公會之回函
，並非行為時關稅法第十二條之二及第十二條之三所稱系爭貨物出口時或出口前、後
銷售至中華民國之同樣貨物或類似貨物之交易價格，自無上開法條規定之適用。又查
原判決以被上訴人每年均按駐日代表處經濟組所函附之「堪用舊引擎及舊機械、舟車
零組件參考價格資料表」，該資料表既經驗估處函所屬，按該資料表所列價格作為核
估價格之基準，自屬行政規則（章）之性質，而該參考價格資料表均按重量計價（少
數貨品如引擎除外），此有八十六年迄九十年之堪用舊引擎及舊機械、舟車零組件參
考價格資料表在卷可稽，被上訴人據以按重量計價自無不合，為其判斷之依據，於法
尚無違誤。且查被上訴人為確實掌握日本地區堪用舊引擎及舊機械、舟車零組件之合
理價格，乃本於職權每年均函駐日代表處經濟組，請其複核或更新日本輸往我國之合
理價格，是前開參考價格資料表自足以作為合理方法核定之價格。再查我國與日本並
無邦交，亦無互相提供出口貨物價格之互惠協定，向日本海關查證有其事實困難，況
依本件原判決所確定之事實，本件出口商並非實際交易之賣方，該出口申報價格縱經
日本海關查證屬實，亦非真正交易價格。上訴人訴稱系爭來貨從日本國輸出，已經日
本國海關核定其價格，並無改估之情形，此為系爭來貨價格最有力之證據云云，尚無
足採。本件報關所檢附之發票，既非真正銷售人所簽發，而其所載列價格亦較被上訴
人查得自日本輸往我國之合理價格偏低甚多，該發票載列之價格當非真正交易價格，
尚不得作為核定完稅價格之依據。至本院八十六年度判字第二三一一號判決，核屬個
案，並非判例，本件自不受其拘束，原判決未予援用，亦不生不適用法規或適用不當
之違法。上訴論旨，無非持其對於本件應如何適用法律之歧異見解，並就原審取捨證
據、認定事實之職權行使事項，指摘原判決有不適用法規、適用法規不當及判決不備
理由等違背法令情事，核其上訴難認有理由，應予駁回。
據上論結，本件上訴為無理由，爰依行政訴訟法第二百五十五條第一項、第九十八條
第三項前段，判決如主文。
中　　華　　民　　國　　九十三　　　年　　　五　　　　月　　　六　　　　日
                    最 高 行 政 法 院  第 三 庭
                                審 判 長 法  官　　　廖　政　雄
                                         法  官      高  啟  燦
                                         法  官　　　林　清　祥
                                         法  官　　　鍾　耀　光
                                         法  官　　　姜　仁　脩
右  正  本  證  明  與  原  本  無  異
　　　　　　　　　　　　　　　　　　　　 法院書記官　蘇  金  全
中　　華　　民　　國　　九十三　　　年　　　五　　　　月　　　六　　　　日
